臺灣臺中地方法院民事判決　95年度訴字第749號
原　　　告　經濟部水利署第三河川局
法定代理人　丁○○
訴訟代理人　李東炫　律師
複代理人　　丙○○
複代理人　　乙○○
被　　　告　九龍租賃有限公司
法定代理人　庚○○
訴訟代理人　張益隆　律師
複代理人　　甲○○
複代理人　　戊○○
當事人間損害賠償事件，本院於民國９６年１２月４日言詞辯論
終結，判決如下：
    主    文
被告應給付原告新臺幣貳佰貳拾伍萬元，及自民國九十五年三月
九日起至清償日止，按年息百分之五計算之利息。
原告其餘之訴駁回。
訴訟費用由被告負擔十分之九，餘由原告負擔。
本判決原告勝訴部分，於原告以新臺幣柒拾伍萬元供擔保後，得
假執行；但被告如於假執行程序實施前，以新臺幣貳佰貳拾伍萬
元為原告預供擔保，得免為假執行。
原告其餘假執行之聲請駁回。
    事實及理由
一、原告起訴主張：兩造於民國（下同）９３年４月１日簽署車
    輛租賃契約（下稱系爭租賃契約），約定由被告提供廂型車
    客貨一部，每月租金新臺幣（下同）１９１５０元，租賃期
    間自９３年４月１日起９３年９月３０日止。依系爭租賃契
    約第１１條第１項第５款約定，廠商即被告應於履約期間辦
    理乘客險（每人１００萬元，全車７００萬元），其保險費
    由廠商即被告支付。又依同條第４項約定，廠商未依契約規
    定辦理保險，保險範圍不足或未能自保險人獲得足額理賠者
    ，其損失或損害賠償，由廠商即被告負擔。原告所屬約僱巡
    防員顧肇翰於９３年７月２１日駕駛被告依系爭租賃契約所
    提供車號７４００－ＤＥ自小客車，搭載乘客己○○等３人
    ，於臺中市○○路與黎明路口，與訴外人顏清潭所駕駛之車
    號９Ｅ－４１６號車輛發生車禍，致乘客己○○受有頭部外
    傷併嚴重腦挫傷、腦內出血合併右側偏癱等傷害，乘客己○
    ○因右側肢體永久無法回復，屬於汽車乘客險批單第２級上
    肢一下肢機能永久喪失，應賠償比例為７５％，而財政部規
    定自９０年７月１日起，汽車乘客險理賠死亡殘廢金額按保
    額之３倍給付，理賠傷金額按保額１．５倍給付，依系爭租
    賃契約約定，約定乘客險每人１００萬元，被告應賠償殘廢
    理賠金２２５萬元、體傷理賠金１５萬元，合計２４０萬元
    ，因乘客己○○已提起訴訟，請求原告連帶賠償00000
    000元及法定遲延利息，爰本於系爭租賃契約之法律關係
    ，請求判決如主文第１、２項所示，並陳明願供擔保，請准
    宣告假執行。
二、被告則以：(一)系爭租賃契約第１１條第１項第５款約定，被
    告應投保乘客險每人１００萬元，因被告未依前開條款約定
    ，向保險公司投保，致原告職員己○○因車禍事故而向原告
    請求連帶賠償00000000元，惟原告所應負之連帶給
    付賠償責任，係因其僱用人顏肇翰侵權行為而生，並非被告
    不履行契約所致，故原告所受損害與被告不履行契約義務，
    二者顯無因果關係；且系爭租賃契約約定之汽車乘客險，性
    質上屬於利益第三人契約，享受此項保險契約利益之人應係
    乘客而非原告，是原告並非第三人利益契約之請求權人，對
    被告並無請求權。(二)又本件車禍之賠償義務人，除原告及其
    受僱人顏肇翰外，尚有中華郵政股份有限公司（下稱中華郵
    政公司）及該公司受僱人顏清潭，而原告與中華郵政公司係
    負不真正連帶給付之賠償責任，其損害責任並非均屬原告一
    人，其侵權行為之損害金額究為多少，因該侵權行為訴訟迄
    未判決確定，尚不能明悉，原告請求被告分別依保險金額３
    倍及１．５倍計算殘廢及傷害給付，作為原告之損害金額，
    尚屬無據；且縱使損害賠償金額確定，因原告可依過失責任
    分擔比例，向其餘賠償義務人求償，更可依民法第１８８條
    第３項規定，向其受僱人顏肇翰完全求償，原告並未因被告
    未履行系爭租賃契約之投保乘客險義務，所受有履行利益之
    積極損害等語置辯，請求駁回原告之訴及假執行之聲請，並
    陳明如受不利判決，願供擔保，請准宣告免為假執行。
三、原告法定代理人於訴訟中由張義敏變更為丁○○，有經濟部
    ９５年４月２６日經人字第０９５０３６５７６９０號函文
    附卷可憑，茲據其聲明承受訴訟，依民事訴訟法第１７０條
    、第１７５條之規定，核無不合，應予准許。
四、原告主張兩造簽訂系爭租賃契約，被告未依系爭租賃契約第
    １１條第１項第５款約定，於履約期間辦理乘客險（每人１
    ００萬元，全車７００萬元），訴外人即乘客己○○搭乘被
    告所出租之廂型車客貨，於租賃期間發生車禍，其殘廢程度
    符合汽車乘客責任保險契約等級第２級之事實，業據其提出
    系爭租賃契約書、派車單、訴外人己○○診斷證明書、汽車
    乘客責任險批單等件為證，並為被告所不爭執，僅以前詞置
    辯。經查，
  (一)按損害賠償之發生原因有四：１因契約關係而發生之損害賠
　　償；２因侵權行為而發生之損害賠償；３因債務不履行而發
  　生之損害賠償；４因法律之特別規定而發生之損害賠償。又
 　 非獨立性「附隨義務」一經當事人約定，為準備、確定、支
    持及完全履行「主給付義務」，即具本身目的之獨立性附隨
    義務而成為「從給付義務」（獨立性之「附隨義務」），倘
    債權人因債務人不履行或有違反情事，致影響其契約利益及
    目的完成者，債權人自得對之獨立訴請履行或債務不履行之
    損害賠償，分別有最高法院８５年度臺上字第２７５３號、
    ９３年度臺上字第１１８５號民事判決可參。兩造於系爭租
    賃契約第１１條第１項第５款約定：廠商（即被告）應於履
　　約期間辦理乘客險（每人１００萬元，全車７００萬元），
 　 其保險費由廠商（即被告）支付、於同條第４項約定：廠商
    （即被告）未依契約規定辦理保險，保險範圍不足或未能自
    保險人獲得足額理賠者，其損失或損害賠償，由廠商（被告
    ）負擔。被告未依上開約定投保乘客險（每人１００萬元，
　　全車７００萬元），致訴外人即乘客己○○搭乘被告所出租
　  之廂型車客貨，於租賃期間發生車禍，其殘廢程度符合汽車
    乘客責任保險契約等級第２級，原告本於系爭租賃契約之法
　　律關係，得獨立訴請被告負損害賠償責任，被告抗辯原告並
　  無請求權，其未投保乘客險與原告損害間並無因果關係等語
    ，不足採信。
　(二)依原告所提出，並為被告所不爭執之汽車乘客責任險批單第
  　１條第１項所示：「．．．，本公司對被保險人因所有、使
    用或管理被駕駛汽車發生意外事故，致駕駛人及乘座或上下
    被保險汽車之人死亡或受有體傷時，本公司依照本保險汽車
　　第三人責任險有關條款及下列各項規定負賠償之責」，顯見
  　不論被保險人或駕駛人有無肇事責任，保險公司均需理賠。
    。又損害賠償，固以填補債權人所受損害及所失利益為原則
　　，惟契約另有訂定，不在此限，此觀民法第２１６條第１項
  　自明。兩造業於系爭租賃契約第４項約定：「廠商（即被告
    ）未依契約規定辦理保險，保險範圍不足或未能自保險人獲
    得足額理賠者，其損失或損害賠償，由廠商（被告）負擔」
    ，依原告所提出之中華民國產物保險商業同業公會９５年１
    月１３日（９５）產汽字第０１６號書函說明二所載：「本
    會報財政部通過於９０．７．１起實施之汽車保險費率，有
    關乘客責任險部分，規定理賠殘廢金額按保額之三倍給付。
    而保險公司依本保險而出之汽車乘客責任險批單，不論是否
    有註明此項規定，皆應遵守，貴事務所所舉出之案例，汽車
    乘客責任險保額１００萬元，於９３年７月２１日發生保險
    事故致乘客受有第二級殘廢，則依規定承保公司應給付本保
　　險保險金２２５萬元」，亦即被告若依約定於履約期間辦理
　  乘客險（每人１００萬元，全車７００萬元），則於乘客己
    ○○９３年７月２１日發生車禍時，保險公司本應理賠償２
    ２５萬元之保險金，因被告未投保乘客險，該筆未獲得之保
    險金依約自應由被告負擔。
五、綜上所述，原告本於系爭租賃契約之法律關係，請求被告給
    付２２５萬元及自起訴狀繕本送達翌日即９５年３月９日起
    至清償日止，按年息５％計算之利息，為有理由，應予准許
    ，至超過部分，即不應准許。
六、本件判決原告勝訴部分，兩造均陳明願供擔保請准宣告假執
    行及免為假執行，經核均無不符，爰分別酌定相當擔保金額
    ，併准許之。至於原告敗訴部分，其假執行之聲請因訴之駁
    回而失所依附，應併駁回。
七、本件事證已臻明確，兩造其餘攻擊、防禦方法及所為立證，
    與判決之結果不生影響，無庸再逐一予以論究。
八、訴訟費用負擔、假執行及免為假執行宣告之依據：民事訴訟
    法第７９條、第３９０條第２項、第３９２條第２項。
中　　華　　民　　國　　96　　年　　12　　月　　18　　日
                  民事第三．庭    法  官  劉正中
正本係照原本作成。
如對本判決上訴，須於判決送達後20日內向本院提出上訴狀。
中　　華　　民　　國　　96　　年　　12　　月　　18　　日
                                  書記官  劉文永
